臺灣高雄地方法院刑事裁定　　　　　　　94年度聲判字第88號
聲　請　人　丙○○
代　理　人　許再定律師
被　　　告　乙○○
被　　　告　甲○○
上列聲請人因被告等侵占等案件，不服臺灣高等法院高雄分院檢
察署94年度上聲議字第887 號駁回再議之處分（原不起訴處分案
號：臺灣高雄地方法院檢察署94年度偵字第17503 號），聲請交
付審判，本院裁定如下：
    主  文
聲請駁回。
    理  由
一、本件聲請意旨略如聲請狀（如附件）所載。
二、按告訴人不服上級法院檢察署檢察長或檢察總長認再議為無
    理由而駁回之處分者，得於接受處分書後10日內委任律師提
    出理由狀，向該管第一審法院聲請交付審判。法院認為交付
    審判之聲請不合法或無理由者，應駁回之，刑事訴訟法第25
    8 條之1 、第258 條之3 第2 項前段，分別定有明文。查告
    訴人即聲請人丙○○（以下稱聲請人）所訴被告乙○○、甲○○涉犯侵占等案件，前經臺灣高雄地方法院檢察署檢察官
    偵查後，認被告等犯罪嫌疑不足，於民國94年8 月31日以94
    年度偵字第17503 號處分不起訴，嗣聲請人因不服該不起訴
    處分而聲請再議，經臺灣高等法院檢察署檢察長於94年10月
    19日以94年度上聲議字第887 號命令駁回其再議之聲請，嗣
    於同年月22日合法送達該處分書予聲請人等情，業經本院依
    職權調取前揭偵查卷證核閱無誤，並有臺灣高等法院高雄分
    院檢察署送達證書影本1 份附卷可稽，從而聲請人等於94年
    10月31日委任許再定律師聲請本件交付審判案件，核與前開
    聲請程序規定相符，合先敘明。
三、次按，犯罪事實應依證據認定之，無證據不得認定犯罪事實
    ；又不能證明被告犯罪者，應諭知無罪之判決，刑事訴訟法
    第154 條第2 項、第301 條第1 項分別定有明文。而認定不
    利於被告之事實，須依積極證據，苟積極證據不足為不利於
    被告事實之認定時，即應為有利於被告之認定，更不必有何
    有利之證據。最高法院30年上字第816 號著有判例可循。聲
    請意旨雖以：聲請人與被告乙○○乃夫妻關係，共同經營「
    順祿中醫診所」之業務，惟於92年8 月18日雙方協議約定每
    日「順祿中醫診所」之所得，雙方各得二分之一，詎被告乙○○自92年9 月6 日起連續侵吞丙○○在「順祿中醫診所」
    每日應分所得之金額，至今已累計達3 千餘萬元，嗣經聲請
    人下班後跟蹤被告乙○○，始發現被告乙○○、甲○○在高
    雄市苓雅區○○○路6 號「御海大廈」同進同出，聲請人始
    知悉被告乙○○係遭被告甲○○和誘脫離家庭，並共謀侵占
    被告乙○○與聲請人夫妻共同存在萬泰商業銀行中正分行「
    康天河」人頭帳戶之55萬元，並由乙○○匯款615 萬元至被
    告甲○○設於臺灣銀行三多分行帳戶，連同上開周美秀、黃
    明利人頭帳戶內之6 千6 百萬元，用以購買成功一路6 號11
    樓之1 「御海大廈」房屋，並登記在被告甲○○名下，供渠
    二人共同居住。又被告乙○○明知其與聲請人17年來為了節
    稅而將財產存在人頭帳戶內，由聲請人負責管理，放在二人
    房間抽屜內，夫妻都可拿得到，竟於92年10月間具狀向臺灣
    高雄地方法院檢察署提出告訴，誣指聲請人盜領吳杭、王呂
    月理、乙○○等人頭帳戶內3 千餘萬元而涉有偽造文書、竊
    盜、背信、侵占等罪，由該署以93年度他字第1009號分案偵
    辦。為此因認被告乙○○、甲○○涉嫌共犯刑法第335 條第
    1 項侵占罪嫌、被告乙○○涉犯刑法第169 條第1 項誣告罪
    嫌、被告甲○○則另犯刑法第240 條第2 項和誘罪嫌云云。
    惟查：
  (一)被告乙○○、甲○○涉犯共同侵占罪部分：
    聲請人雖指稱其與被告乙○○自92年8 月18日協議約定：
      「日後每日順祿中醫診所之所得（即被告乙○○每日看診
      營業所得）依雙方各佔一半之持有比例，各得每日營收二
      分之一」云云。惟據聲請人提出之提出之合作金庫銀行、
      華南商業銀行、臺北國際商業銀行存款憑條等資料，僅堪
      證明聲請人與被告乙○○確有分別存款至上開銀行帳戶之
      事實，尚不足以證明渠等彼此間果有前開約定平均分配順
      祿中醫診所全部營業所得之情，且聲情人於偵查中亦始終
      未能提出其他積極事證以實其說，自不得徒以聲請人片面
      指訴，即遽為被告乙○○不利之認定。
    刑法第335 條第1 項規定之侵占罪，須以意圖為自己或第
      三人不法之所有，而侵占自己持有他人之物，始克當之。
      查被告乙○○與聲請人間之婚姻關係於本件案發當時猶屬
      合法存續，彼此間仍為同居共財之夫妻，無論是對外經營
      順祿中醫診所或對內掌理家務，對於渠等所共組家庭之經
      濟收入均有直接間接之助力。又被告乙○○與聲請人等用
      以存放順祿中醫診所營業所得之人頭帳戶存摺均由聲請人
      置放於房間抽屜內，夫妻2 人均可拿到等情，復據聲請人
      於偵查中指證綦詳，核與被告乙○○供述情節大致相符，
      足見聲請人與被告乙○○二人有關財務運用乃不分彼此之
      情甚明，更不得僅以被告與聲請人有將前開營業所得分別
      存入人頭帳戶之情，即遽認雙方對於財產處分已設有明確
      之限制。是以縱令被告乙○○或有逕自取用前揭順祿中醫
      診所營業所得之情，主觀上亦屬對自己財產處分權之行使
      ，尚難認其有何不法所有之意圖可言，縱因雙方對被告乙○○前開舉止或有造成聲請人財產損害而生有紛爭，亦應
      由聲請人依法循民事訴訟途徑而謀求解決，尚難僅憑被告
      乙○○未能事前告令聲請人知悉前揭款項用途一節，即動
      輒訴諸刑事訴訟程序，以遂其目的。
    再者，被告甲○○並未接受聲請人之委託持有或保管聲請
      人之金錢或前開人頭帳戶內之款項，且被告乙○○使用夫
      妻共有財產之舉亦非構成侵占聲請人財產之行為，已如前
      述。從而被告甲○○無論係接受被告乙○○贈與之房屋，
      或向被告乙○○借錢購屋，俱屬承繼被告乙○○有權處分
      個人財產之行為而取得該筆款項，尚難認定被告甲○○主
      觀上果有為自己不法所有之意圖，亦無與被告乙○○成立
      共同侵占罪之可能。
  (二)被告甲○○涉犯和誘罪部分：
    按刑法第240 條之和誘罪，除被誘人之脫離家庭或其他有監
    督權人，係得被誘人之同意外，並以行為人有引誘之行為為
    成立要件，最高法院33年上字第1487號著有判例。次者，和
    誘有配偶之人脫離家庭罪之構成，以有使被誘人脫離家庭為
    前提條件，若男女相約幽會，事後各自回家，即與脫離家庭
    之情形有間，尤無使其配偶喪失監督權之可言，即令發生姦
    情，除成立刑法第239 條有配偶與人通姦罪外，要不成立同
    法第240 條第2 項之罪。本件聲請人雖告稱：自從被告乙○○離家後，其經常跟蹤，發現被告乙○○、甲○○常在成功
    一路6 號「御海大廈」同進同出云云。惟據被告乙○○於偵
    查中辯稱：伊的身體不好，聲請人把所有財產移到她名下，
    我不敢住在原住處，所以才住在朋友及父親家，並不是甲○○叫我離家等語，復參以證人吳沛錦即御海大廈管理員於偵
    查中證稱：被告甲○○是御海大廈6 號11樓之1 的住戶，她
    與一名菲傭共同住在該處，被告乙○○沒有住在該處，但會
    來拜訪等情屬實，足見被告乙○○前揭所辯要屬非虛，堪予
    採信，至聲請人空言指稱證人吳沛錦所言不足採信云云，容
    非有據。從而依聲請人上開指訴尚不足以推認被告甲○○有
    何積極引誘之行為，亦無法舉證證明被告被告乙○○確有受
    被告甲○○之和誘而同居在成功一路6 號11樓之1 之事實，
    當不得逕以被告乙○○未能返家與聲請人共同居住一節，即
    遽認被告甲○○涉有和誘之犯行。
　(三)被告乙○○涉犯誣告罪部分：
　　誣告罪之成立，以告訴人所訴被訴人之事實必須完全出於虛
    構為要件，若有出於誤會或懷疑有此事實而為申告，以致不
    能證明其所訴之事實為真實，縱被訴人不負刑責，而告訴人
    本缺乏誣告之故意，亦難成立誣告罪名，最高法院44年度台
    上字第892 號判例意旨可資參照。經查：被告乙○○與聲請
    人間訴請離婚及分配財產之民事案件，業由本院地方法院民
    事庭進行審理，此有民事起訴狀影本在卷可憑。且依聲請人
    及被告乙○○分別於偵查中供述渠等共同經營順祿中醫診所
    之所得龐大，平日使用作為避稅之人頭帳戶甚多，且雙方於
    離婚案件中對於財產數額亦多所爭執等情觀之，渠等既因婚
    姻破裂而引發財務糾紛，進而各自對對方提出告訴，則其所
    訴之事實顯非憑空捏造，是以被告乙○○雖向台灣高雄地方
    法院檢察署對聲請人提出刑事告訴，由該署以93年度他字第
    1009號分案辦理，惟被告乙○○乃係出於誤會或懷疑有此事
    實方始提出告訴，要非全然虛構捏造事實，揆諸前揭判例意
    旨，尚難據此率爾推認被告乙○○主觀上果有誣告他人犯罪
    之故意。
  (四)此外，聲請人雖指稱原偵查檢察官認識用法顯有重大違誤，
    執為本件聲請之依據。蓋刑事訴訟法第258 條之3 第3 項雖
    規定，法院為駁回交付審判之裁定前，得為必要之調查。然
    依該開條文之立法意旨，乃對於檢察官不起訴或緩起訴裁量
    權制衡之一種外部監督機制，法院僅在就檢察官所為不起訴
    或緩起訴之處分是否正確加以審查，以防止檢察機關濫權，
    依此立法精神，法院就聲請交付審判案件之審查，所謂「得
    為必要之調查」，其調查證據之範圍，自應以偵查中曾顯現
    之證據為限，不可就告訴人新提出之證據再為調查，亦不可
    蒐集偵查卷外之證據，則法院就聲請交付審判案件之審查，
    所謂「得為必要之調查」，其調查證據之範圍，自更應以偵
    查中曾顯現之證據為限，否則將與刑事訴訟法第二百六十條
    之再行起訴規定混淆不清（臺灣高等法院91年4 月25日第1
    次刑事庭庭長法律問題研究會議決議意旨參照）。準此，經
    本院依職權調取全部偵查卷宗詳加核閱後，仍認依本案偵查
    中曾顯現之證據，尚乏相關文件或其他積極事證，堪認被告
    確涉有聲請人所指前開犯行；且細繹原不起訴處分及原檢駁
    回再議聲請處分所載之理由，亦無何違背經驗法則、論理法
    則或其他證據法則之情事，是聲請人空言指稱原檢察官認事
    用法顯有重大違誤云云，亦非可採。
四、綜上所述，觀乎卷存偵查中顯現之證據，本件聲請人指訴被
    告所涉諸項犯罪事實，要因不能證明被告乙○○、甲○○確
    有該等犯行，原偵查、再議機關依偵查所得證據，認定本案
    應依刑事訴訟法第252 條第10款規定，先後為不起訴及再議
    駁回之處分，核無不合。聲請人猶指前詞，任意指摘不起訴
    及駁回再議等處分為不當，據此聲請交付審判，洵非有據，
    應予駁回。
據上論結，應依刑事訴訟法第258 條之3 第2 項前段，裁定如主
文。
中　　華　　民　　國　　94　　年　　12　　月　　30　　日
                  刑事第四庭  審判長法官 郭玫利
                                    法官 林意芳
                                    法官 陳明呈
以上正本證明與原本無異。
不得抗告。
中　　華　　民　　國　　94　　年　　12　　月　　30　　日
　　　　　　　　　　　　　　　　　書記官 林明忠
